【裁判字號】    97,訴,360
【裁判日期】    970429
【裁判案由】    毒品危害防制條例
【裁判全文】
臺灣高雄地方法院刑事判決               97年度訴字第360號
公  訴  人  臺灣高雄地方法院檢察署檢察官
被      告  甲○○
                      號
上列被告因違反毒品危害防制條例案件，經檢察官提起公訴（96
年度毒偵字第10445 號），本院合議庭裁定改行簡式審判程序，
判決如下：
    主  文
甲○○施用第一級毒品，累犯，處有期徒刑壹年。
    事  實
一、甲○○前於民國92年間，因施用毒品案件，經本院以92年度
    毒聲字第454 號裁定送觀察、勒戒後，認有繼續施用毒品之
    傾向，再以92年度毒聲字第1610號裁定令入戒治所施以強制
    戒治，於93年9 月22日戒治期滿執行完畢釋放，並由臺灣高
    雄地方法院檢察署檢察官以93年度戒毒偵字第1033號為不起
    訴處分確定。又於94、95年間，因(1)竊盜、贓物等案件，經
    本院以94年度簡字第2742號、94年度簡字第4776號、94年度
    簡字第4593號判處有期徒刑4 月、4 月、6 月確定，合併定
    應執行有期徒刑1 年2 月；(2)施用毒品、竊盜案件，經本院
    以94年度訴字第2885號、95年度易字第25號分別判處有期11
    月、8 月確定，復減刑為4 月、5 月15日，合併定應執行刑
    有期徒刑9 月，上開(1)、(2)接續執行，甫於96年9 月13日縮
    刑期滿執行完畢。詎猶不知戒絕毒癮，在上開強制戒治執行
    完畢釋放後5 年內，復基於施用第一級毒品海洛因之犯意，
    於96年11月5 日上午某時，在高雄縣大寮鄉○○村○○道路
    旁，將海洛因摻水後以針筒注射之方式，施用第一級毒品海
    洛因1 次。嗣於同年11月6 日下午4 時45分許，在上開產業
    道路旁，因另涉竊盜案件經警查獲，經其同意採尿送驗後，
    呈嗎啡陽性反應，始悉上情。
二、案經內政部警政署保安警察第三總隊第二大隊報請臺灣高雄
    地方法院檢察署檢察官偵查起訴。
    理  由
一、按本案被告甲○○所犯係死刑、無期徒刑、最輕本刑為3 年
    以上有期徒刑以外之罪，其於準備程序就前揭被訴事實為有
    罪之陳述，經受命法官告知簡式審判程序之旨，並聽取其與
    公訴人之意見後，本院認無不得或不宜改依簡式審判程序進
    行之情形，爰依刑事訴訟法第273 條之1 第1 項規定，裁定
    本件由受命法官獨任進行簡式審判程序，合先敘明。
二、訊據被告對於前揭時、地施用第一級毒品1 次等情，於偵查
    、本院審理時均坦承不諱（見偵卷第9 頁，本院97年4 月18
    日審判筆錄），並查：
(一)、被告於96年11月6 日下午7 時37分許，經其同意所採尿液，
    經送高雄市立凱旋醫院以酵素免疫分析法、氣相層析質譜儀
    法檢驗結果，呈鴉片代謝物嗎啡陽性反應，有該院96年11月
    19日轉碼編號A00000000 號濫用藥物尿液檢驗、96年度尿液
    採樣對象化名與真實姓名對照表各1 紙（見警卷第11、12頁
    ）在卷可稽。
(二)、按海洛因施用入人體後水解還原成嗎啡，再循嗎啡之代謝方
    式排出體外，業據行政院衛生署藥物食品檢驗局73藥檢壹字
    第030221號函說明綦詳；而使用海洛因後，尿液可檢出嗎啡
    最長時間，與服用劑量、服用頻率、服用方式、飲用水量之
    多寡、個人體質及其代謝情況等因素有關，依個案而異。依
    據文獻Clarke's Isolation of Drugs 第2 版記述：海洛因
    服用後於24小時內，經由尿液排出之量可達施用劑量之80％
    。另Michael L.Smith 等人針對不同受試者，以注射方式給
    予1 次劑量3mg 至12mg海洛因進行試驗，結果顯示注射劑量
    增加，可檢出嗎啡陽性反應（濃度高於或等於300ng/ml）之
    時間亦有延長之趨勢，而不同受試者可檢出嗎啡陽性之時間
    各異，平均為1 至2 天，惟部分注射12mg海洛因者，至72小
    時仍可檢出微量嗎啡成分，故若服用高劑量海洛因，其尿液
    在72至96小時內，仍有檢出嗎啡成分可能性，但以嚴重海洛
    因濫用者之可能性較高，此據行政院衛生署管制藥品管理局
    92年2 月7 日管檢字第0920000881號函說明綦詳。是服用海
    洛因後，平均24至48小時內，可檢出嗎啡陽性反應。
(三)、再者，前揭凱旋醫院係以GC/MS （即氣相層析質譜儀分析法
    ）方法作為確認檢驗之方式，而該方法之原理係檢品經氣化
    後，通過層析管分離純化，再將純化後之成分循序送入質譜
    儀做個別鑑定。因質譜儀所測定之圖譜，在化學上被公認具
    有指紋特性，故可據以完全判定該檢品係為何種化合物。職
    是，臺北榮民總醫院即認為「若以氣相層析質譜儀（GC/MS
    ）作藥物及其代謝產物之定性及定量分析，幾乎不會有偽陽
    性反應產生」，此經該院83年4 月7 日以83北總內字第3059
    號函示明確。本件被告之尿液經以氣相層析質譜儀分析法檢
    驗，既呈鴉片代謝物嗎啡陽性反應，且其濃度為大於或等於
    2400ng/ml ，足認被告於為警採尿前確有施用第一級毒品海
    洛因之行為甚明。其自白顯與事實相符，洵堪採信。
(四)、又被告前於92年間，因施用毒品案件，經本院以92年度毒聲
    字第454 號裁定送觀察、勒戒後，認有繼續施用毒品之傾向
    ，再以92年度毒聲字第1610號裁定令入戒治所施以強制戒治
    ，於93年9 月22日戒治期滿執行完畢釋放，並由臺灣高雄地
    方法院檢察署檢察官以93年度戒毒偵字第1033號為不起訴處
    分確定等情，有臺灣高等法院被告前案紀錄表1 份可參，其
    於強制戒治執行完畢釋放後5 年內，復犯本件施用第一級毒
    品之犯行，事證明確，核與毒品危害防制條例第23條第2 項
    規定相符，依法應予論科。
三、核被告所為，係犯毒品危害防制條例第10條第1 項之施用第
    一級毒品罪。被告持有第一級毒品海洛因進而施用，其持有
    之低度行為應為施用之高度行為所吸收，不另論罪。又被告
    有如事實欄所列之前科紀錄，甫於96年9 月13日縮刑期滿執
    行完畢等情，有上開臺灣高等法院被告前案紀錄表可按。其
    於有期徒刑執行完畢後5 年內，故意再犯本件有期徒刑以上
    之罪，為累犯，應依刑法第47條第1 項規定加重其刑。爰審
    酌被告前已有施用毒品之不良素行，歷經觀察、勒戒、強制
    戒治、刑之執行程序猶施用之，顯見其戒毒意志不堅，本不
    宜寬貸，惟念其施用毒品乃自戕一己之身體健康，對社會造
    成之危害尚非直接鉅大，且犯後坦承犯行，態度良好等一切
    情狀，量處如主文所示之刑。
據上論斷，應依刑事訴訟法第273 條之1 第1 項、第284 條之1
、第299 條第1 項前段，毒品危害防制條例第10條第1 項，刑法
第11條、第47條第1 項前段，判決如主文。
本案經檢察官吳美齡到庭執行職務。
中    華    民    國    97    年    4     月    29    日
                  刑事第五庭    法  官  李殷君
以上正本證明與原本無異。
如不服本判決應於收受本判決後10日內向本院提出上訴書狀，並
應敘述具體理由，如未敘述上訴理由者，應於上訴期間屆滿後20
日內補提理由書狀於本院（均須按他造當事人之人數附繕本）「
切勿逕送上級法院」。
中    華    民    國    97    年    5     月    2     日
                                書記官  陳昱良
論罪科刑法條全文：
毒品危害防制條例第10條
施用第一級毒品者，處 6 月以上 5 年以下有期徒刑。
施用第二級毒品者，處 3 年以下有期徒刑。


司法院資訊處製作；財團法人民間司法改革基金會備份。
